【裁判字號】    97,易,900
【裁判日期】    980812
【裁判案由】    竊盜
【裁判全文】
臺灣屏東地方法院刑事判決               97年度易字第900號
公  訴  人  臺灣屏東地方法院檢察署檢察官
被      告  辛○○
選任辯護人  吳澄潔律師
上列被告因竊盜案件，經檢察官提起公訴（97年度偵字第4943號
），本院判決如下：
    主  文
辛○○無罪。
    理  由
一、公訴意旨略以：被告辛○○意圖為自己不法之所有，而基於
    竊盜之犯意，於民國97年7 月18日下午5 時許起至7 月21日
    上午8 時許止中間某時，在屏東縣萬丹鄉○○村○○街119
    號「來發製鋁有限公司」，竊取丁○○置放在工廠外泥地上
    之自動研磨機2 台，得手後藏匿在其屏東縣新園鄉新東村中
    慶巷251 之5 號工廠內云云。因認被告涉犯刑法第320條第1
    項之竊盜罪嫌。
二、按犯罪事實應依證據認定之，無證據不得認定犯罪事實；不
    能證明被告犯罪者，應諭知無罪之判決，刑事訴訟法第154
    條第2 項、第301 條第1 項分別定有明文。又事實之認定，
    應憑證據，如未能發現相當證據，或證據不足以證明，自不
    能以推測或擬制之方法，為裁判基礎（最高法院40年台上字
    第86號判例意旨參照）；且認定犯罪事實所憑之證據，雖不
    以直接證據為限，間接證據亦包括在內，然而無論直接證據
    或間接證據，其為訴訟上之證明，須於通常一般之人均不致
    有所懷疑，而得確信其為真實之程度者，始得據為有罪之認
    定，倘其證明尚未達到此一程度，而有合理之懷疑存在而無
    從使事實審法院得有罪之確信時，即應由法院為諭知被告無
    罪之判決（最高法院76年台上字第4986號判例意旨參照）。
三、證據能力部分：
  (一)按被告以外之人於審判外之言詞或書面陳述，除法律有規定
    者外，不得作為證據，刑事訴訟法第159 條第1 項定有明文
    。證人即來發製鋁有限公司之法定代理人丁○○、甲○○及
    己○○在警詢中之陳述，係被告以外之人於審判外之陳述，
    且無同法第159 條之1 至之5 例外規定之適用，依上開規定
    ，自無證據能力。惟所禁止作為證據者，僅係禁止作為認定
    犯罪事實及法律效果之實質證據，至於作為證明其他證據證
    明力之彈劾證據，屬自由證明範圍，要非為法所禁止，附此
    敘明。
  (二)按被告以外之人於偵查中向檢察官所為之陳述，除顯有不可
    信之情況者外，得為證據，刑事訴訟法第159 條之1 第2 項
    定有明文。此因檢察官與法官同為司法官署，且檢察官代表
    國家偵查犯罪，依法有訊問被告、證人及鑑定人之權力，依
    法亦對被告有利不利之情形均應注意，是以，被告以外之人
    前於偵查中已具結而為陳述，除顯有不可信之情況之理由外
    ，該證人於偵查中之陳述，自得作為證據。次按，詰問權係
    指訴訟上當事人有在審判庭輪流盤問證人，以求發現真實，
    辨明供述證據真偽之權利，其於現行刑事訴訟制度之設計，
    以刑事訴訟法第166 條以下規定之交互詰問為實踐，屬於人
    證調查證據程序之一環；與證據能力係指符合法律所規定之
    證據適格，而得成為證明犯罪事實存在與否之證據資格，性
    質上並非相同。偵查中檢察官為蒐集被告犯罪證據，訊問證
    人旨在確認被告嫌疑之有無及內容，與審判期日透過當事人
    之攻防，調查證人以認定事實之性質及目的，尚屬有別。偵
    查中訊問證人，法無明文必須傳喚被告使之得以在場，刑事
    訴訟法第248 條第1 項前段雖規定：「如被告在場者，被告
    得親自詰問」，事實上亦難期被告有於偵查中行使詰問權之
    機會。此項未經被告詰問之被告以外之人於偵查中向檢察官
    所為之陳述，依刑事訴訟法第159 條之1 第2 項之規定，原
    則上屬於法律規定為有證據能力之傳聞證據，於例外顯有不
    可信之情況，始否定其得為證據。是得為證據之被告以外之
    人於偵查中所為之陳述，因其陳述未經被告詰問，應認屬於
    未經合法調查之證據，並非無證據能力，而禁止證據之使用
    。此項詰問權之欠缺，非不得於審判中由被告行使以補正，
    而完足為經合法調查之證據。倘被告於審判中捨棄詰問權，
    或證人客觀上有不能受詰問之情形，自無不當剝奪被告詰問
    權行使之可言，最高法院96年度台上字第4064號判決意旨可
    資參照。被告之辯護人雖以證人丁○○及甲○○於檢察官偵
    訊中之供述，並未賦予被告對質詰問之機會，而爭執渠等證
    述之證據能力，惟查，證人丁○○及甲○○於檢察官偵訊中
    所為陳述，業經渠等依法具結，且本院審酌渠等陳述時並無
    何受外力不當干擾而有顯不可信之情況，復於審理中到庭經
    被告行使對質詰問權，揆諸上開說明，應認上開證人於偵查
    中向檢察官所為之陳述，得為證據。
  (三)按被告以外之人於審判外之陳述，雖不符前4 條之規定，而
    經當事人於審判程序同意作為證據，法院審酌該言詞陳述或
    書面陳述作成時之情況，認為適當者，亦得為證據。當事人
    、代理人或辯護人於法院調查證據時，知有第159條第1項不
    得為證據之情形，而未於言詞辯論終結前聲明異議者，視為
    有前項之同意，刑事訴訟法第159 條之5 定有明文。本件其
    餘所引具傳聞性質之證據，當事人及辯護人均未爭執其證據
    能力，亦未於本案言詞辯論終結前對證據能力聲明異議，依
    上開規定，視為當事人及辯護人同意作為證據，且經本院審
    酌該等證據作成時之情況及證據取得過程等節，認亦適宜作
    為證據，自得為本件裁判基礎之證據資料，而均有證據能力
    。
四、公訴意旨認被告辛○○涉有上開竊盜犯行，無非係以證人丁○○、甲○○及己○○之證述、本院97年度屏小調字第119
    號調解筆錄1 紙、95年1 月10日編號003329號估價單1 紙、
    97年7 月15日編號506151號簡易收據1 紙、榮盛貿易股份有
    限公司標號SN00000000號統一發票1 張及照片4 張等為其論
    據。訊據被告堅詞否認有何竊盜犯行，辯稱：丁○○在95年
    時總共送21台機器給伊進行噴漆，其中4 台機器已先行返還
    ，餘下17台機器，其中自動研磨機有12台，警察在伊工廠所
    查獲之2 台自動研磨機是丁○○的，便是那12台中之其中2
    台，於95年1 月10日，伊太太有開免用統一發票收據及估價
    單給丁○○，上面所載機台總數均是19台，但是數量是錯的
    ，因為伊計算錯誤等語。經查：
  (一)證人丁○○於本院審理時證稱：伊當初交給被告共19台機台
    ，其中有10台自動研磨機，之後被告有先還4 台機台給伊，
    先返還的4 台機台，並非跟失竊的自動研磨機同型，尚餘15
    台，後來就這15台機台，伊跟被告在法院達成和解，被告有
    把這15台機台還給伊，是伊跟伊員工甲○○在場一起點收，
    隔兩天甲○○跟伊報告有2 台自動研磨機失竊，機器運回來
    後放成一排，是最外面的2 台自動研磨機遺失，己○○跟甲○○後來在被告的工廠找到2 台自動研磨機，伊便報警等語
    ；另證人甲○○於本院審理時證稱：被告將噴漆的機器運回
    給丁○○時，伊有在場點收，被告共送回4 台機台、10台研
    磨機、另外有1 台不知名的機器，機器全部放在工廠外面，
    並用帆布蓋住，當時自動研磨機是排成一列，遺失的那2 台
    是從外面算來的第1 、2 台，機器是週五運回，伊週一早上
    8 點上班時要進行整理自動研磨機，便發現失竊，後來伊跟
    丁○○還有警方在被告工廠找到2 台自動研磨機，機器是放
    在工廠旁邊空地的樹下，上面蓋有帆布等語；而證人己○○
    於本院審理時證稱：當天下午3 點多，丁○○打電話叫伊過
    去，告知伊工廠有機器遺失，要伊至被告工廠看看，但丁○○並未告知遺失的機器有何特徵，伊在被告工廠旁邊空地的
    樹下找到2 台機器，機器是用帆布蓋住，伊不確定這2 台機
    器是否為丁○○遺失的那2 台等語。依證人丁○○及甲○○
    上開所述，丁○○之工廠於97年7 月21日經發現有遺失自動
    研磨機2 台之事實，應可認定。復參諸證人丁○○、甲○○
    及己○○上開所證，當日證人丁○○發現其工廠遺失自動研
    磨機2 台後，證人丁○○、甲○○、己○○及警方即於被告
    之工廠工廠旁之空地上發現該處置有自動研磨機2 台之事實
    ，亦可認定。
  (二)次查，證人丁○○固於檢察官偵訊中及本院審理時均就其於
    95年1 月間共交付19台機器予被告進行噴漆乙情證述明確，
    另參諸卷附之被告於95年1 月10日所出具之編號003329號估
    價單，其上就機器之數量亦記載為19台；而被告就其於95年
    1 月份後已先行返還4 台機器予證人丁○○，事後更與證人
    丁○○就自動研磨機10台、沖床機4 台及調整機1 台等共15
    台機器於本院民事庭達成調解，並於97年7 月16日上午10時
    許將前揭包含自動研磨機10台在內之機器共15台運還證人丁○○等情均不爭執，復有本院97年度屏小調字第119 號調解
    筆錄1 紙及被告於97年7 月15日所出具之編號506151號簡易
    收據1 紙在卷可佐，儼然證人丁○○最初所交付被告噴漆之
    機器數量應共係19台。惟查：
  1.證人丁○○就其所交付予被告噴漆之自動研磨機數量，雖與
    被告各執一詞，然依其2 人所述，無論如何，同型之自動研
    磨機數目至少達10台之量，而證人丁○○於本案審理時稱：
    被告送回來的10台自動研磨機中，有2 台周邊配件嚴重欠缺
    ，但並非是遺失的那2 台等語；證人甲○○於檢察官偵訊中
    亦稱：被告載回來的機器有2 台欠缺周邊設備，但被偷的不
    是那2 台等語。依渠等所述，證人丁○○工廠所遺失之自動
    研磨機2 台，既未有嚴重瑕疵之情形，是該2 台機器與其他
    未具嚴重瑕疵之自動研磨機相較，自未具備足夠明顯可資辨
    別之跡象與特徵，是依渠等所述，尚無從使本院產生於被告
    工廠所發現之自動研磨機2 台與證人丁○○工廠所遺失之自
    動研磨機2 台確屬同一之心證。
  2.再者，證人丙○○於本院審理時證稱：在97年7 月左右，被
    告與證人丁○○一同僱用伊吊機器，他們2 人各付伊2,500
    元，伊是97年7 月15日去被告之工廠吊機器，當天共吊15台
    機器，尚有2 台留在原地未吊走，未吊走的2 台機器就放在
    被告工廠旁空地之樹下，就是本院卷第84頁下方照片內本院
    勘驗人員所站的位置，隔天即16日早上10點才將15台機器載
    還證人丁○○等語；證人乙○○於本院審理時證稱：當天要
    將機器吊還證人丁○○時，伊有在場，機器吊走後，在原本
    置放機器的地點尚餘有2 台機器，後來警察到現場便稱那2
    台是竊盜贓物，這2 台機器就放在養豬場旁邊，即本院卷第
    84頁下方照片內的樹下，且這2 台機器係與本院卷第57頁照
    片所示之自動研磨機相同等語；證人庚○○於本院審理時則
    證稱：證人丁○○之前有送機器至被告工廠噴漆，伊也有處
    理這些機器噴漆的事宜，當時證人丁○○總共是送來21台機
    器，但伊是在去年7 月份這些機器要吊還證人丁○○時，伊
    才清點得知實際上共21台，吊還機器當天，伊有在吊車上幫
    忙，當時吊上車的機器總共是15台，尚餘2 台機器未上車，
    之後警方說這2 台機器是被竊贓物，未吊走的2 台機器就放
    在本院卷第84頁下方照片內樹下的位置，且這2 台機器係與
    本院卷第57頁照片所示之自動研磨機相同係等語。綜參上列
    3 位證人所述，被告與證人丁○○就自動研磨機10台、沖床
    機4 台及調整機1 台等共15台機器於本院民事庭達成調解並
    由證人丙○○將前揭包含自動研磨機10台在內之機器共15台
    吊還證人丁○○後，被告工廠處尚餘有2 台機器，且此2 台
    機器與先前已運還證人丁○○之自動研磨機相同等節，自可
    認定。
  3.復查，系爭自動研磨機，每台重量為500 公斤乙情，有證人
    丁○○所提出之中屋式自動研磨機規格表1 紙在卷可考，故
    被告是否可能憑己力，而為竊取本件自動研磨機2 台之犯行
    ，已非無疑；又被告於97年7 月16日將自動研磨機10台運還
    證人丁○○後，該10台自動研磨機係排成一列，置放在證人
    丁○○之工廠外乙情，並經證人丁○○及甲○○於本院審理
    時陳述明確，另有證人丁○○所提出之本院卷附第57頁現場
    照片可資佐證。而經本院實地勘驗證人丁○○之工廠，並依
    上開照片對照現場位置，自該擺放自動研磨機之最外側至證
    人丁○○工廠門口之距離為15公尺，且該工廠係緊臨證人丁○○位在屏東縣萬丹鄉○○村○○街119 號住處旁搭建等情
    ，業經本院實地勘驗明確，有本院98年4 月27日勘驗筆錄1
    份及勘驗現場照片附卷可憑，足見證人丁○○所指自動研磨
    機之失竊地點，就地緣關係上實與其工廠及住處距離甚近。
    再證人丁○○於本院審理時證稱：一台自動研磨機500 公斤
    ，貨車若有升降門一個人就可以搬走；證人甲○○亦證稱：
    自動研磨機一定要用機器搬運，如果有升降機就可以把機器
    搬上車；證人丙○○則證稱：一個人開吊車是可以搬運2 台
    自動研磨機，但是還是要有一個人幫忙比較安全等語。依證
    人3 人前揭所述，一人欲獨立搬運2 台自動研磨機尚非不可
    想像，惟仍必須使用具有升降門之貨車或吊車，因此，設若
    欲行竊此2 台自動研磨機，勢必需使用車輛及操作機械，故
    其行竊時間應非短暫，且定會產生車輛發動、機器運作之聲
    響及痕跡，而在此距離證人丁○○之工廠、住所甚近之地點
    行竊，豈非冒遭人當場發現之高度風險？況被告與證人丁○○又屬舊識，事後循線查獲之機率更高，被告為一智能正常
    、具相當社會經驗之人，是否可能為此輕率愚昧之舉，殊值
    懷疑。另證人即警員劉善郎於本院審理時證稱：97年7 月22
    日即本件案發隔日，伊和戊○○○○一起至被告工廠載回2
    台機器，這2 台機器就放置在本院卷第84頁下方照片所示的
    樹下，上面有帆布蓋著，帆布上有落葉與灰塵，乍看之下像
    擺了很久等語。衡諸前揭證人甲○○、己○○因受證人丁○○之託在被告工廠發現自動研磨機2 台之位置，與上開證人
    丙○○、乙○○及庚○○所述未吊走之2 台自動研磨機在被
    告工廠之擺放處所及證人劉善郎於本件案發隔日，至被告工
    廠欲吊回該2 台自動研磨機時之置放地點，互核均大致相符
    ，即皆係在被告工廠旁空地之樹下，苟被告確為本件竊盜犯
    行，豈有可能復將其竊得之贓物置回原處，徒增遭查獲之風
    險？基上，堪認證人己○○、甲○○於97年7 月21日在被告
    工廠所發現之自動研磨機2 台即為證人丙○○、乙○○與庚○○所稱於97年7 月15日吊運完成後所餘下之該自動研磨機
    2 台無誤。是被告前揭所辯：證人丁○○原係交付21台機器
    給其噴漆，其先行返還4 台機器後，尚餘下17台機器，其中
    自動研磨機有12台，警察所查獲之2 台自動研磨機，便是那
    12台中之其中2 台等語，自非屬無據。故被告辯稱其未為本
    件竊盜犯行，尚非不可採信。
  (三)末者，就公訴人所舉之榮盛貿易股份有限公司編號SN000000
    00號統一發票1 張及照片4 張，僅得證明系爭自動研磨機確
    為證人丁○○之工廠所有及被告工廠置有自動研磨機2 台之
    靜態現象，亦無從據此認定被告確有為本件竊盜犯行，附此
    敘明。
五、綜上所述，本件公訴人所為舉證，尚未達一般人均不致有所
    懷疑而確信被告確實涉犯刑法第320 條第1 項竊盜罪之程度
    ，而尚有合理之懷疑存在，此外，本院復查無其他積極之證
    據足認被告有何公訴人所指前揭犯行，揆諸首開說明，自應
    為無罪之諭知。
據上論斷，應依刑事訴訟法第301條第1項，判決如主文。
本案經檢察官廖華君到庭執行職務。
中    華    民    國    98    年    8     月    12    日
                  刑事第五庭  審判長法  官  石家禎
                                    法  官  陳秀慧
                                    法  官  程士傑
以上正本證明與原本無異。
如不服本判決應於收受判決後10日內向本院提出上訴書狀，並應
敘述具體理由；其未敘述上訴理由者，應於上訴期間屆滿後20日
內向本院補提理由書（均須按他造當事人之人數附繕本）「切勿
逕送上級法院」。
中    華    民    國    98    年    8     月    12    日
                                    書記官  孫秀桃


司法院資訊處製作；財團法人民間司法改革基金會備份。
